【裁判字號】    90,訴,522
【裁判日期】    900621
【裁判案由】    搶奪
【裁判全文】
臺灣板橋地方法院刑事判決                            九十年度訴字第五二二號
    公  訴  人  臺灣板橋地方法院檢察署檢察官
    被      告  戊○○
右列被告因搶奪等案件，經檢察官提起公訴（九十年度偵字第二三五○號），本院判
決如左：
    主  文
戊○○連續意圖為自己不法之所有，而搶奪他人之動產，累犯，處有期徒刑壹年貳月
。
    事  實
一、戊○○前曾因竊盜案件，經台灣高等法院判處有期徒刑二年二月確定，於民國八
    十九年七月三日縮刑期滿執行完畢。詎仍不知悔改，復意圖為自己不法所有，基
    於概括犯意，先於八十九年十月中旬某日十一時許，見丙○○年邁可欺，而尾隨
    其後，俟丙○○到達台北縣板橋市○○街十八巷六號一樓住處欲關上大門時，即
    強行打開大門，乘丙○○不及防備而搶奪丙○○隨身皮包（內有現金新台幣（下
    同）九百元），得手後逃逸，再於九十年一月二十三日十七時許，在台北縣板橋
    市○○○路三十七號前，騎乘車號ＦＺＱ—○七六號機車，尾隨甲○○身後，趁
    其不及防備之際，停車於甲○○身旁而伸手搶奪夾在腋下之皮包（內有身分證一
    張、現金九千八百元），甫得手後尚未騎車前進之際，旋為甲○○將皮包搶回，
    二人尚在拉扯時，因甲○○大聲呼救而為附近民眾合力圍捕，壓制在地，並經據
    報前往之警員當場查獲。
二、案經丙○○、甲○○訴由臺北縣警察局板橋分局報告台灣板橋地方法院檢察署檢
    察官偵查起訴。
    理  由
一、訊據被告戊○○於本院審理中固不否認曾在右揭時、地搶奪被害人丙○○、甲○○皮包，惟就被害人甲○○部分，則辯稱雖有搶甲○○皮包，但因自己車速過快
    而摔倒在甲○○前方，只有碰到皮包一下，並未搶到手云云。惟查，右揭事實業
    據被害人丙○○於警訊中、被害人甲○○於警訊、偵查中指訴歷歷，被害人甲○○本院訊問時復證稱「被告騎車經過我左側時，停下車伸手搶我的皮包，皮包被
    他搶走後，在他車子還未前進時，我又把皮包搶回來，所以兩人在那邊拉扯，我
    一邊大喊救命搶劫，所以有兩、三個路人過來協助，把被告從車上拉下來，壓在
    地上」，「被告頭有受一點擦傷，是因為路人把他壓在地上被告當時掙扎反抗所
    造成的」（九十年四月十日訊問筆錄），與被告於警訊（偵查卷第六頁）中所供
    情節互核相符。若依被告所辯，在搶奪甲○○皮包時因車速過快而摔倒在甲○○
    前方，應與甲○○之皮包僅有瞬間之接觸，竟又自承與甲○○爭奪皮包，顯與事
    理有違，足見被告所謂因車速過快摔倒、並未搶到皮包之辯詞，無足採信，此外
    復有贓物認領保管單一紙、照片十五張附卷可稽，事證明確，被告犯行已堪認定
    ，自應依法論科。
二、核被告所為，係犯刑法第三百二十五條第一項之搶奪罪。被告先後二次搶奪犯行
    ，時間緊接，所犯構成要件相同，顯係基於概括犯意反覆為之，為連續犯，應依
    刑法第五十六條之規定，均以一罪論，並加重其刑。被告前曾因竊盜案件，經台
    灣高等法院判處有期徒刑二年二月確定，於民國八十九年七月三日縮刑期滿執行
    完畢。有台灣高等法院檢察署刑案紀錄簡覆表、台灣高等法院被告全國前案紀錄
    表各一份在卷可按，其於五年之內，再犯本件有期徒刑以上之罪，係屬累犯，應
    依刑法第四十七條之規定遞予加重其刑。爰審酌被告前有多次竊盜前科，甫經服
    刑完畢出監而恢復自由，竟未思悛悔而復犯本案搶奪犯行，不容輕縱，兼衡其犯
    後就雖反覆供詞，尚知坦承大部分犯行並當庭表示悔意等一切情狀，量處如主文
    所示之刑，以示警懲。
三、公訴意旨另以：被告基於意圖為自己不法所有之概括犯意，於八十九年十月中旬
    某日七時三十分許，在台北市○○○路○段二十四號「靈糧堂」一樓聚會場所，
    趁信徒傳遞奉獻袋而不及防備之際，自奉獻袋內搶奪一千五百元，又於同日十一
    時許，再度前往「靈糧堂」四樓，趁信徒傳遞奉獻袋不及防備之際，自奉獻袋內
    搶奪四千元得手，因認被告此部分亦涉犯刑法第三百二十五條第一項之搶奪罪嫌
    。按案件曾經判決確定者，應諭知免訴之判決，刑事訴訟法第三百零二條第一款
    定有明文。又訴訟上所謂一事不再理之原則，關於實質上一罪或裁判上一罪，亦
    均有其適用，最高法院六十年臺非字第七七號著有判例。公訴人認被告涉有前揭
    罪嫌，無非以證人即「靈糧堂」管理處主任楊鐘華於警訊中證述之情節為其論據
    。然訊據被告則堅詞否認有此部分搶奪犯行，辯稱：至「靈糧堂」二次，二次不
    同日，均係乘教友輪流傳送奉獻袋之機會竊取奉獻袋內之現金，得手後離開等語
    。經查，證人丁○○於警訊中固陳稱案發係在八十九年十月中旬上午七時三十分
    許及同日中午十一時許，損失計四千元、一千元，無從指認歹徒，因損失不大，
    所以未報案等情（偵查卷第五十三頁、第五十四頁），於本院訊問時則到庭結證
    稱：「（本件是）八十九年十一月二十六日時所發生的，是我們的教友發現的，
    那是我們第一次發現，當時在傳遞奉獻袋，有教友見被告將手伸入袋內抓東西往
    口袋裡面放，就把被告扭送管理處。我們就報警處理，被告被發現時，只有輕微
    的反抗，並沒有做激烈的反抗」，就前揭警訊筆錄則稱「我所述當日情形，先前
    有歹徒數次趁我們不備之際偷走奉獻袋內的財物，那都是發生在一樓的聚會大堂
    ，我們無法確定是何人所為，損失金額我已經記得不是很清楚。但我可以確定四
    樓那次是三千元。四樓那次是被告所為，那是現場抓的。被告有寫悔過書，應有
    帶去警局，他被我們抓到時，他口頭有承認他有做過兩次，把錢拿了就跑」，「
    一樓那次被告是把錢抓了就跑，四樓那次是被告將錢放入口袋時，當場被我們教
    友抓到」，然就被告辯稱二次都是做完禮拜才走，亦稱「（證述部分）為教友所
    作的陳述，所以應會有所出入」（九十年四月十九日訊問筆錄），足見證人並非
    當場目擊被告犯行，係經教友之轉述及被告之自述而得知事實，除就八十九年十
    一月二十六日當日情形較為確定外，並無從為確實之指述，又經傳訊證人即八十
    九年十一月二十六日當場發現被告之靈糧堂教友乙○○則結證稱：「我們教會每
    週都會做禮拜，之後會有收奉獻的儀式，我是收奉獻袋的，我是在每一行的旁邊
    ，等待信徒傳遞奉獻袋，奉獻袋是絨布做的袋子，在等待收回來後，再由我傳給
    下一行，當時發現被告假裝用空的手放下去後，拿出了一些錢出來，我親眼看到
    ，覺得很奇怪，有問被告，但被告辯稱是上洗手間，手濕濕的才黏出來的，但是
    我們發現他的手是乾的，而且他抓著一個奉獻用的現鈔袋，上面的金額是三千元
    ，名字是陳燕玲，顯然不是他奉獻的。那是在八十七年十一月二十六日中午十一
    點半至十一點四十五分左右時發生的情形，我們是將被告帶到五樓去，我們是在
    四樓抓到被告的，到五樓之後，是誰在處理的我就不清楚，當時我們勸諭被告要
    坦承，被告就說他在前一個禮拜日上午七點在靈糧堂的一樓，也有用同樣的方法
    ，拿到兩千五百元，那是被告親口說的。被告當時將信封袋放在身上，就要起身
    離去，我們才更加的懷疑，才會阻止被告的離開。十九日當時我們並不知道是被
    告，不然我們不會讓被告離開，所以先前所說的十九日的情形，都是被告自己講
    的。我們先前就有發現奉獻袋的錢被拿走的情形，我在案發前一年，常常看到被
    告在奉獻時進入禮拜堂，不久就離去的情形。而且被告當時東張西望走來走去，
    讓我們很懷疑，因為其行為與一般的信徒不同。我們只有在靈糧堂當場抓到被告
    一次」，「一樓那次被告的犯行，我們並不知情，也無法指認，應該是沒有把錢
    抓了就跑的情形」，「丁○○可能就是在五樓處理的那位工作人員，教會的事情
    都是由他在處理的」（九十年六月七日審判筆錄）。台灣台北地方法院前於九十
    年四月十六日九十年易字第二○號（下稱前案）就被告竊盜犯行部分所作判決，
    亦認定被告於八十九年十一月十九日上午七時五十分及同年月二十六日中午十二
    時二十分許，在「靈糧堂」各竊得二千五百元及三千元，業經本院調閱前開案卷
    查明無訛，並有前開判決正本附卷可稽，與被告於警訊及本院審理中自承在「靈
    糧堂」竊取奉獻袋內現金二次之情節相符，則依證人丁○○、乙○○前揭證詞，
    已可認定被告於八十九年十一月十九日及二十六日在「靈糧堂」均係乘人不知而
    竊取奉獻袋內財物，並非趁人不備而搶奪，公訴意旨容有誤解，則前案業於九十
    年五月十一日判決確定，有台灣板橋地方法院檢察署檢察官執行指揮書影本附卷
    可稽，公訴意旨此部分起訴事實與前案又顯係同一事實，為前案確定判決既判力
    所及，依照首開說明，原應諭知免訴之判決，惟公訴意旨認此部分與前揭論罪部
    分，有連續犯之裁判上一罪關係，爰不另為免訴之諭知，附此敘明。又扣案之安
    全帽一個固係被告所有，惟非專供犯罪所用之物，尚無沒收之必要，併此敘明。
據上論斷，應依刑事訴訟法第二百九十九條第一項前段，刑法第五十六條、第三百二
十五條第一項、第四十七條，判決如主文。
本案經檢察官蔡宏展到庭執行職務
中      華      民      國    九十      年      六      月    二十一    日
                                      臺灣板橋地方法院刑事第五庭
                                          法  官  王  偉  光
右正本證明與原本無異。
如不服本判決，應於判決送達後十日內，向本院提出上訴狀。
                                          書記官  陳  怡  君
中      華      民      國    九十      年      六      月    二十二    日
附錄本案論罪科刑法條全文
中華民國刑法第三百二十五條
 (普通搶奪罪)
意圖為自己或第三人不法之所有，而搶奪他人之動產者，處六月以上五年
以下有期徒刑。
因而致人於死者，處無期徒刑或七年以上有期徒刑，致重傷者，處三年以
上十年以下有期徒刑。
第一項之未遂犯罰之。


司法院資訊處製作；財團法人民間司法改革基金會備份。
